臺灣高等法院刑事判決
108年度上易字第2313號
上  訴  人  
即  被  告  朱曾秀


上列上訴人因竊盜案件，不服臺灣臺北地方法院108年度易字第4
45號，中華民國108年10月23日第一審判決（起訴案號：臺灣臺
北地方檢察署108年度偵字第523號），提起上訴，本院判決如下
：
    主  文
上訴駁回。
    事  實
一、朱曾秀基於意圖為自己不法所有之竊盜犯意，於民國107年1
    1月28日16時46分許，在臺北市○○區○○路000號前之人行道上
    ，見吳佳緯架設在該處之交通噪音監測器1組（含噪音計、
    風速計、腳架、防風球、12伏特電瓶、延長線、電源線、攜
    出箱等物）無人看管，竟徒手竊取上開交通噪音監測器1組
    並攜回住處。嗣經吳佳緯報警處理，經調閱監視器錄影畫面
    ，始查悉上情。
二、案經吳佳緯訴由臺北市政府警察局中正第二分局報告臺灣臺
    北地方檢察署（下稱臺北地檢署）檢察官偵查後起訴。
    理  由
壹、程序部分
一、證據能力
  ㈠按被告以外之人於審判外之言詞或書面陳述，除法律有規定
    者外，不得作為證據。又被告以外之人於審判外之陳述，雖
    不符合刑事訴訟法第159條之1至第159條之4之規定，但經當
    事人於審判程序同意作為證據，法院審酌該言詞陳述或書面
    陳述作成時之情況，認為適當者，亦得為證據，當事人、代
    理人或辯護人於法院調查證據時，知有第159條第1項不得為
    證據之情形，而未於言詞辯論終結前聲明異議者，視有前項
    之同意，刑事訴訟法第159條第1項、第159條之5分別定有明
    文。本判決下列所引用具傳聞性質之各項供述證據資料，上
    訴人即被告朱曾秀（下稱被告）於本院審理時經合法傳喚，
    無正當理由於審判期日不到庭表示意見，經本院於審判期日
    依法踐行調查證據程序，並於言詞辯論終結前，檢察官於審
    理中亦均未聲明異議，本院審酌上情結果，認上開證據資料
    製作時之情況，尚無違法不當及證明力明顯過低之瑕疵，亦
    認為以之作為認定被告本案論罪之證據應屬適當，依上開規
    定，亦應認均有證據能力。
  ㈡其餘資以認定本案犯罪事實之非供述證據，亦查無違反法定
    程序取得之情形，依刑事訴訟法第158條之4反面規定，同具
    有證據能力。
二、被告經合法傳喚，無正當理由不到庭，爰不待其陳述逕行判
    決。
貳、實體部分
一、認定被告犯罪事實所憑之證據及理由
  ㈠被告經傳未到，惟其於警詢時及原審訊問中固不否認有於107
    年11月28日16時46分許，在臺北市○○區（原判決誤載為「○○
    區」，應予更正）○○路000號前之人行道上，將架設在該處
    之交通噪音監測器1組（含噪音計、風速計、腳架、防風球
    、12伏特電瓶、延長線、電源線、攜出箱等物）攜回住處之
    事實，惟矢口否認有何竊盜或侵占遺失物之犯行，辯稱：我
    去看我母親的回程，看到路邊有兩個鐵架子，沒有寫是誰的
    ，我以為那是不要的，就拿走想要做資源回收云云。
  ㈡經查被告於107年11月28日16時46分許，在臺北市○○區（原判
    決誤載為「○○區」，應予更正）○○路000號前之人行道上，
    將架設在該處之交通噪音監測器1組（含噪音計、風速計、
    腳架、防風球、12伏特電瓶、延長線、電源線、攜出箱等物
    ）攜回住處等情，業據被告於警詢及原審訊問程序中供述在
    卷（見偵查卷第9至11頁；原審108年度易字第445號卷，下
    稱原審易字卷，第85頁），核與告訴人即被害人吳佳緯於警
    詢之指述大致相符（見偵查卷第15至16頁），並有臺北市政
    府警察局中正第二分局搜索扣押筆錄、扣押物品目錄表、現
    場監視器錄影翻拍照片3張、現場照片1張等件在卷可稽（見
    偵查卷第23至27頁、第31至32頁），前開事實，堪以認定。
  ㈢被告雖以前開情詞置辯，惟查：
  ⒈告訴人陳稱：我於11月28日16時架設噪音計、風速計及攜出
    箱在○○路000號人行道上進行道路交通監測，離開時已確認
    設備正常並將攜出箱上鎖，設備上均有標示公司之聯絡電話
    及公司名稱，攜出箱上亦貼有一張A4大小有護貝的紙張，紙
    張上有公司名稱、聯絡人資料、測試的工程名稱及請勿碰觸
    之字樣等語，此有告訴人於107年11月30日於警局製作之調
    查筆錄及臺北地檢署公務電話紀錄在卷可稽（見偵查卷第15
    至16頁、第103頁），亦與被告於警詢時供稱：該設備是擺
    在路邊，盒子上有上鎖，我記得設備上有一張紙，我把那張
    紙丟掉了等語相符（見偵查卷第10頁），是以，客觀上足認
    系爭交通噪音監測器係有人所有、正在進行測試工程之物，
    顯非他人拋棄之廢棄物或不要之物。
  ⒉又觀諸監視器翻拍照片3張，可知該交通噪音監測器係放置於
    人行道上，而依人行道周圍環境乾淨、平整、且無堆棄其他
    廢棄物等情觀之，並無使人誤該處為垃圾場或其他垃圾集中
    地點，而認該交通噪音監測器為他人棄置、拋棄之無主物等
    情形。再者，系爭交通噪音監視器係一具備噪音計、風速計
    、腳架、防風球、12伏特電瓶、延長線、電源線、攜出箱等
    物之專業儀器，攜出箱又已上鎖，並於箱子上面貼有字條載
    明公司名稱、聯絡人等資訊，且以較大字體註明「請勿碰觸
    」，顯與一般遭棄置物品之狀況有別，依一般人之生活常識
    ，應知悉系爭交通噪音監測器應屬現仍供人使用之物，絕非
    遭他人任意棄置之無主物。被告未得所有權人或持有人同意
    而取走該交通噪音監測器，主觀上有不法所有之意圖，應堪
    認定。從而，被告辯稱其係認為該交通噪音監測器為他人不
    要之物，並無不法所有之意圖云云，與事實不符，尚難憑採
    。
  ㈣綜上所述，本件事證明確，被告犯行堪以認定，應依法論科
    。
二、論罪科刑
  ㈠按行為後法律有變更者，適用行為時之法律。但行為後之法
    律有利於行為人者，適用最有利於行為人之法律，刑法第2
    條第1項定有明文。被告行為後，刑法第320條第1項竊盜罪
    業於108年5月29日修正公布，並於同年月31日施行，修正前
    係規定：「意圖為自己或第三人不法之所有，而竊取他人之
    動產者，為竊盜罪，處5年以下有期徒刑、拘役或500元以下
    罰金」；修正後則規定：「意圖為自己或第三人不法之所有
    ，而竊取他人之動產者，為竊盜罪，處5年以下有期徒刑、
    拘役或50萬元以下之罰金」，經比較新舊法之結果，修正後
    之刑度顯較修正前為重，並未較有利於行為人，應依刑法第
    2條第1項前段規定，適用被告行為時即修正前刑法第320條
    第1項規定，先予敘明。
  ㈡核被告所為，係犯修正前刑法第320條第1項之竊盜罪。起訴
    意旨認被告所為係犯同法第337條之侵占遺失物罪嫌。惟按
    刑法第337條之侵占遺失物罪，必以所「侵占」之物業已脫
    離本人之持有支配力所及之範圍，方能成為本罪之行為客體
    ，而認定某物是否業已脫離本人之持有支配力所及，則應綜
    合法律見解及社會日常生活一般觀念而為判斷，倘行為人將
    尚非脫離本人持有支配之物據為己有，則應依實際情狀論以
    竊盜罪或搶奪罪，尚不能論以侵占遺失物罪。查本件告訴人
    係將其公司所有之交通噪音監測器1組架設在臺北市○○區○○
    路000號前之人行道上進行噪音檢測，設備上有標示公司之
    聯絡電話及公司名稱，攜出箱亦有上鎖且箱子上面貼有一張
    A4大小的護貝紙張，該紙張上有公司名稱、聯絡人資料、測
    試的工程名稱及較大字體請勿碰觸等字樣，應足認本案告訴
    人係有意將交通噪音監測器擺放在人行道上，尚非遺失或非
    出於己意而將該交通噪音監測器放置於此。而就社會一般觀
    念而論，交通噪音監測器係一種包含噪音計、風速計等多種
    設備之專業儀器，即便路人不知放置在人行道上之交通噪音
    監測器之所有人為誰，亦不會認為此種放置於路旁之專業儀
    器，係屬離本人持有或遺失之物，是如未經同意，而以和平
    手段取走他人所有放置在人行道上之交通噪音監測器，即屬
    竊盜，自不待言。茲告訴人既將交通噪音監測器1組上鎖，
    並以較大字體載明「請勿碰觸」等文字，該交通噪音監測器
    自仍屬在告訴人所支配管領之範圍，被告未經同意，徒手拿
    取告訴人公司所有之上揭交通噪音監測器，自屬竊盜，而非
    侵占遺失物。公訴意旨認被告所為，係犯刑法第337條之侵
    占遺失物罪，尚有未恰，惟其起訴之基本社會事實同一，原
    審自應予以審理，並變更起訴法條，原審已當庭告知被告（
    見原審易字卷第84頁），於被告之防禦權保障並無妨礙，且
    公訴人亦於原審論告時當庭更正（見原審易字卷第99頁），
    併此敘明。
  ㈢原審引用刑法第2條第1項前段、第41條第1項前段、第74條第
    1項第1款、第2項第8款，修正前刑法第320條第1項，刑法施
    行法第1條之1第1項、第2項前段，並以行為人之責任為基礎
    ，審酌被告僅為做資源回收換取金錢，即無視交通噪音監視
    器之攜出箱已上鎖，且箱子上貼有較大字體「請勿碰觸」文
    字等情事，任意竊取他人財物，蔑視他人之財產權，實應非
    難；惟念被告所竊得財物業由告訴人領回，有贓物認領保管
    單在卷可考（見偵查卷第29頁），暨被告自陳係高中畢業之
    教育程度，從事看護業，家庭經濟狀況勉持，配偶剛往生、
    現居住處所之房東又要求其搬家（見偵查卷第9頁；原審易
    字卷第83至84頁）、所竊取本案財物之價值、素行等一切情
    狀，量處拘役20日，並諭知易科罰金之折算標準。又以被告
    前未曾因故意犯罪受有期徒刑以上刑之宣告，此有本院被告
    前案紀錄表附卷可稽，被告因家中經濟狀況不好，而一時失
    慮將告訴人架設在人行道上之交通噪音監測器取走，欲將之
    資源回收換取金錢以貼補家用，致罹刑章，原審以其經此偵
    、審及科刑教訓，應能知所警惕，信無再犯之虞，認上開宣
    告之刑以暫不執行為適當，而依刑法第74條第1項第1款規定
    ，併予宣告緩刑2年。另為促使被告日後得以知曉尊重法律
    之觀念，乃認除上揭緩刑宣告外，實有賦予被告一定負擔之
    必要，是斟酌被告因法治觀念薄弱而觸法，為確保其能記取
    教訓，兼收啟新及惕儆之雙效，且依同條第2項第8款之規定
    ，附命被告應於本案判決確定後1年內參加法治教育2場次，
    以收矯正被告及社會防衛之效。並敘明後述不予沒收之理由
    。經核其認事用法均無違誤，刑之量定、緩刑之宣告及預防
    再犯所為之必要命令，亦屬允當。被告上訴意旨猶否認犯罪
    ，為無理由，應予駁回。
三、沒收
    犯罪所得已實際合法發還被害人者，不予宣告沒收或追徵，
    刑法第38條之1第5項定有明文。查本案被告所竊得之物，均
    已實際由告訴人吳佳緯領回，有贓物認領保管單1紙可稽（
    見偵查卷第29頁），爰不予宣告沒收或追徵。
據上論斷，應依刑事訴訟法第368、371條，判決如主文。
本案經檢察官李叔芬到庭執行職務。
中　　華　　民　　國　　109 　年　　3 　　月　　31　　日
                  刑事第二十庭  審判長法　官  王復生
                                      法　官  遲中慧
                                      法　官  陳春秋
以上正本證明與原本無異。
不得上訴。
                                      書記官  周彧亘
中　　華　　民　　國　　109 　年　　4 　　月　　1 　　日
附錄：本案論罪科刑法條全文　　　　　　　　　　　　　　　
修正前中華民國刑法第320條
意圖為自己或第三人不法之所有，而竊取他人之動產者，為竊盜
罪，處5年以下有期徒刑、拘役或5百元以下罰金。
意圖為自己或第三人不法之利益，而竊佔他人之不動產者，依前
項之規定處斷。
前二項之未遂犯罰之。